臺灣雲林地方法院刑事判決
109年度交訴字第131號
公  訴  人  臺灣雲林地方檢察署檢察官
被      告  林仁智




選任辯護人  蘇書峰律師
上列被告因公共危險案件，經檢察官提起公訴（109年度偵字第4
840號），本院判決如下：
    主  文
林仁智駕駛動力交通工具發生交通事故，致人傷害而逃逸，累犯
，處有期徒刑伍月，如易科罰金，以新臺幣壹仟元折算壹日。
    事  實
一、林仁智於民國109年6月14日凌晨1時18分許，駕駛車牌號碼0
    00-0000號自用小客車，沿雲林縣元長鄉鹿南村145甲縣道由
    北往南方向行駛，其行經該路段義天宮牌樓外時，自右方超
    越行駛在前由謝慶順所駕駛之車牌號碼0000-00號自用小客
    車後，原應注意車輛行駛時，駕駛人應注意車前狀況，並隨
    時採取必要之安全措施，而依當時天候晴、夜間有照明，路
    面鋪裝柏油、乾燥、無缺陷、無障礙物、視距良好等情形，
    並無不能注意之情事，林仁智疏未注意上情而貿然超車，適
    有劉家豪及陳依純參加大甲媽祖繞境，沿同路段步行在前方
    右側機車道上，林智仁駕車見狀，避煞不及而先在義天宮牌
    樓外（路燈編號140490）撞擊劉家豪倒地後，又往前在義天
    宮牌樓外（電桿編號鹿寮103K1830DD48）撞擊陳依純倒地，
    致劉家豪因而受有右背、左上臂、雙肘、左前臂、右腕、右
    手、左膝、右踝及左足多處挫擦傷、雙小腿挫傷等傷害；陳
    依純則受有右臉頰4×1.5CM擦傷、右上唇撕裂傷2×1.5CM、上
    排牙齒挫傷及數顆牙齒缺損、右手肘挫傷等傷害（林仁智涉
    犯過失傷害部分，業據劉家豪及陳依純撤回告訴，另經檢察
    官為不起訴處分）。詎林仁智於肇事後，明知駕車發生交通
    事故致人傷害，應即採取救護或其他必要措施，並通知警察
    機關處理，竟基於肇事逃逸之犯意，未對傷者劉家豪及陳依
    純即時救護或為必要處理，逕自駛離現場。嗣經警據報循線
    查獲。
二、案經劉家豪訴由雲林縣警察局虎尾分局報告臺灣雲林地方檢
    察署檢察官偵查起訴。
    理  由
一、關於證據能力方面：按被告以外之人於審判外之陳述，雖不
    符刑事訴訟法第159條之1至之4之規定，而經當事人於審判
    程序同意作為證據，法院審酌該言詞陳述或書面陳述作成時
    之情況，認為適當者，亦得為證據，同法第159條之5第1項
    定有明文。其立法意旨在於傳聞證據未經當事人之反對詰問
    予以核實，原則上係予排除，惟若當事人已放棄對原供述人
    之反對詰問權，於審判程序中表明同意該等傳聞證據可作為
    證據，基於證據資料愈豐富，愈有助於真實發見之理念，並
    尊重當事人對傳聞證據之處分權，且強化言詞辯論主義，使
    訴訟程序進行順暢，此時，法院自可承認該傳聞證據之證據
    能力。查本判決所引被告以外之人之言詞或書面陳述，均經
    檢察官、被告及辯護人同意供為證據使用（本院卷第125頁
    、第373頁），本院審酌該等供述證據之作成及取得之狀況
    ，未見違法或不當取證之情事，且為證明被告犯罪事實存否
    所必要，以之作為證據，認屬適當，復經本院於審判期日就
    上開證據依法進行調查、辯論，依刑事訴訟法第159條之5規
    定，均具有證據能力。　　
二、認定犯罪事實所憑之證據及理由：被告對於上揭犯罪事實，
    業於檢察官訊問及本院審理中坦承不諱（偵卷第190頁；本
    院卷第392頁），核與證人即被害人劉家豪及陳依純、證人
    謝慶順證述被告肇事逃逸情節，及證人戴嘉興證述其事發前
    與被告同車外出之情節相符（偵卷第13頁至第20頁、第141
    頁至第144頁、第189頁至第191頁；本院卷第254頁至第289
    頁），並有道路交通事故調查報告表㈠及㈡各1份、道路交通
    事故現場圖1張、雲林縣警察局虎尾分局鹿寮派出所疑似道
    路交通事故肇事逃逸追查表1份、車牌號碼000-0000號自用
    小客車之車輛詳細資料報表1份、證號查詢汽車駕駛人1份、
    道路交通事故照片8張、車牌號碼000-0000號自用小客車逃
    逸暨車輛受損照片6張（偵卷第29頁至第33頁、第45頁、第4
    7頁至第55頁、第57頁、第179頁至第185頁）、被害人劉家
    豪之中國醫藥大學北港附設醫院109年6月14日診字第109061
    00562號診斷證明書1份、同院109年7月24日院醫病字第1090
    002910號函暨所附之病歷資料1份（偵卷第41頁、第103頁至
    第135頁）、被害人陳依純之天主教若瑟醫院財團法人若瑟
    醫院109年6月14日醫字第1090614-007號診斷證明書1 份、
    同院109年7月31日若瑟事字第1090003161號函暨所附之病歷
    資料1份、彰化基督教醫療財團法人員林基督教醫院109年7
    月30日一○九員基院字第1090700075號函暨所附之病歷資料1
    份（偵卷第43頁、第153頁至第173頁、第205頁至第209頁）
    在卷可參。被告駕駛動力交通工具發生交通事故，致人傷害
    而逃逸之犯行，事證明確，堪以認定。
三、論罪科刑之理由：
　㈠查被告行為後，刑法第185條之4業於110年5月28日經總統華
    總一義字第11000050241號令修正公布，並於同年月30日生
    效施行，該條文原規定：「駕駛動力交通工具肇事，致人死
    傷而逃逸者，處一年以上七年以下有期徒刑。」，經修正為
    ：「（第1項）駕駛動力交通工具發生交通事故，致人傷害
    而逃逸者，處六月以上五年以下有期徒刑；致人於死或重傷
    而逃逸者，處一年以上七年以下有期徒刑。（第2項）犯前
    項之罪，駕駛人於發生交通事故致人死傷係無過失者，減輕
    或免除其刑。」 經比較新舊法規定，被告肇事致人傷害而
    逃逸，其於舊法時之法定刑，較之新法第1項前段規定之法
    定刑為重，新法規定較有利於行為人，依刑法第2條第1項後
    段規定，本件自應適用被告行為後之法律即修正後刑法第18
    5條之4第1項前段規定論處。
  ㈡核被告所為，係犯修正後刑法第185條之4第1項前段之肇事致
    人傷害逃逸罪。按刑法第185條之4肇事逃逸罪名既經立法者
    置於刑法公共危險罪章之列，顯見其偏重於社會公共安全法
    益之保護，而與重在保護個人生命、身體安全之遺棄罪迥然
    有別，自不能以受傷或死亡人數之多寡計算罪數。再就隱含
    有侵害個人法益之社會法益犯罪，例如放火罪，有關其罪數
    之認定，向來咸認放火罪其直接被害法益為一般社會之公共
    安全，雖私人之財產法益亦同時受其侵害，但本罪係列入公
    共危險章內，自以社會公安之法益為重，故以一個放火行為
    燒燬多家房屋，或一個放火行為同時燒燬住宅與該住宅內所
    有其他物品，無論該其他物品為他人或自己所有，與同時燒
    燬數犯罪客體者之情形不同，仍祇成立一罪，不得以所焚家
    數或不同所有人之物，定其罪數。同理，肇事逃逸罪既同列
    公共危險章內，自應以社會公安之法益為重，故一肇事「逃
    逸」之行為雖因肇事致生數人死傷，仍應僅論以一罪（參見
    臺灣高等法院暨所屬法院102年法律座談會刑事類提案第16
    號研討結果）。是被告雖因駕車過失致劉家豪、陳依純成傷
    ，但其後係以一肇事逃逸行為侵害社會公共安全法益，揆之
    前揭說明，仍僅論以一罪。　　
  ㈢次按司法院釋字第775號解釋之解釋文及理由意旨，係指構成
    累犯者，不分情節，一律加重最低本刑，於不符合刑法第59
    條所定要件之情形下，致生行為人所受之刑罰超過其所應負
    擔罪責之個案，不符罪刑相當原則、比例原則，於此範圍內
    ，在刑法第47條第1項修正前，為避免發生上述罪刑不相當
    之情形，法院就該個案應裁量是否加重最低本刑。故該解釋
    係指個案應量處最低法定刑，又無法適用刑法第59條規定減
    輕之情形，法院方應依此解釋意旨裁量不予加重最低本刑，
    並非指前案為同性質之案件，始有累犯加重之適用（參見最
    高法院109年度台上字第518、296號判決意旨）。查被告前
    因違反商標法案件，經臺灣臺南地方法院以108年度智易字
    第17號判決判處有期徒刑3月確定，並於108年12月17日易科
    罰金執行完畢，有臺灣高等法院被告前案紀錄表在卷足參，
    其於受徒刑執行完畢後，5年以內故意再犯本件有期徒刑以
    上之罪，依刑法第47條第1項之規定，為累犯，又本件有適
    用刑法第59條規定減輕其刑之情形（詳如後述），自應依刑
    法第47條第1項之規定，加重其刑。
　㈣復按有無刑法第59條酌減其刑之適用，應就被告犯罪行為時
    之情狀為觀察。又刑法第59條與第57條兩條適用上固有區別
    ，惟其所謂「犯罪之情狀」與「一切情狀」，非有截然不同
    之領域，故適用第59條酌量減輕其刑時，並不排除第57條所
    列舉10款事由之審酌，而第59條與第57條之適用，同屬審判
    人員自由裁量之職權範圍（參見最高法院99年度台上字第64
    20號判決意旨）。本院審酌被告患有持續性憂鬱症伴隨明顯
    焦慮之病症，且過去曾有數次因服用安眠藥所致之前行性失
    憶情形，其自87、88年間起，即開始至精神科診所就醫，自
    96年起，在奇美醫療財團法人奇美醫院精神科門診就醫，遷
    居雲林縣虎尾鎮後，於109年6月起，在國立臺灣大學醫學院
    附設醫院雲林分院精神科門診持續追蹤治療，其失眠問題頗
    為嚴重，平日需服用多種鎮靜安眠藥，現仍持續就醫治療中
    ，有奇美醫院110年3月22日（110）奇精字第1291號函送之
    「精神鑑定報告書」及被告提出之診斷證明書、就醫服藥紀
    錄證明（本院卷第171頁至第195頁、第77頁至第102頁）在
    卷可參。而刑罰除制裁功能外，亦寓有教育、感化之目的，
    期使誤入歧途而有心遷善改過者，可以早日復歸家庭及社會
    ，故斟酌被告身心狀況、犯罪情節及犯後態度等一切情狀，
    認其犯罪情狀顯有可資憫恕之處，如科以最低度刑仍嫌過重
    ，容有情輕法重之憾，爰依刑法第59條之規定，酌減其刑，
    並先加後減。
  ㈤被告並無刑法第19條第1、2項規定不罰或減輕其刑之適用：
    查被告雖一度主張其於案發當時因患有精神官能性憂鬱症合
    併恐慌症發作，而服用使蒂諾斯等安眠藥物，被告原要就寢
    ，但因友人戴嘉興來找，才又出門，而該等藥物有頭暈、嗜
    睡、記憶障礙、夢遊等副作用，致被告於本案行為時欠缺辨
    識能力或有顯著降低之情形，依刑法第19條第1、2項規定應
    予不罰或減輕等語（本院卷第73頁至第102頁）。惟被告行
    為時之精神狀態，經本院檢送全案卷證函請奇美醫院對被告
    進行鑑定，依該院110年3月22日（110）奇精字第1291號函
    送之「精神鑑定報告書」及110年6月28日（110）奇醫字第2
    865號函送之「病情摘要」（本院卷第171頁至第195頁、第3
    37頁至第339頁）略以：被告患有持續性憂鬱症伴隨明顯焦
    慮之病症，且過去曾有數次因服用安眠藥所致之前行性失憶
    情形，其自87、88年間起，即開始至精神科診所就醫，其失
    眠問題頗為嚴重，平日需服用多種鎮靜安眠藥，現仍持續就
    醫治療中。又被告於進行精神鑑定評估中，並未發現被告有
    明顯之知覺扭曲或精神病症狀。再依醫學文獻顯示，安眠藥
    物所致夢遊駕車當下，患者會出現意識模糊、講話口齒不清
    、前行性失憶、動作控制不良等情形，經對比卷內證人所見
    被告肇事前後之車輛行駛情形及被告肇事後順利返家之情狀
    ，並無客觀證據顯示被告當時意識模糊、講話口齒不清，此
    似與夢遊駕車之特性不符，可推論被告於案發當時，其意識
    應處在一定清醒狀態，但因服用助眠藥物而有失憶之情形等
    情。依上揭精神鑑定結果，可見被告於本件駕駛動力交通工
    具發生交通事故時，其意識係處於清醒狀態，復無其他心智
    缺陷，則被告對其行為舉止自可依其意識而為，即無行為時
    因精神障礙或其他心智缺陷，致不能辨識其行為違法或欠缺
    依其辨識而行為之能力，或其辨識行為違法或依其辨識而行
    為之能力，有何顯著減低之情形，自不合於刑法第19條第1
    、2項規定不罰或減輕其刑之適用。　　
  ㈥爰審酌被告之犯罪情節及被害人所受傷害程度、損害範圍，
    並其犯後終能坦承犯行，頗有悔意，態度尚可，且業與被害
    人調解成立，如數給付賠償，此有臺中市○○區○○○○○000○○○○
    ○000號調解書、南投縣○○鎮○○○○○000 ○○○○○000號調解書、
    被害人陳依純之聲請撤回告訴狀各1份（偵卷第147頁至第15
    1頁、第195頁）在卷可參。另酌被告已離婚，育有2名未成
    子女均由前妻監護，惟被告仍負擔其女每月5,000元之扶養
    費，被告學歷為專科畢業，曾從事服裝業、餐飲業及藥品業
    務等工作，嗣因病自去年起即無業，無財產及負債，目前生
    活仰賴同居父母支持等一切情狀，並酌被告提出之戶口名簿
    影本、其女兒之身心障礙證明等量刑資料（本院卷第395頁
    至第397頁），及檢察官、被告、辯護人之量刑辯論意見，
    量處如主文所示之刑，並諭知易科罰金之折算標準，期被告
    妥適就醫，切勿再犯。
四、適用之法律：刑事訴訟法第299條第1項前段，刑法第2條第1
    項後段、第185條之4第1項前段（修正後）、第41條第1項前
    段、第47條第1項、第59條。
本案經檢察官王宥棠提起公訴，檢察官林豐正到庭執行職務。　
中　　華　　民　　國　　110 　年　　8 　　月　　18　　日
　　　　　　　　　刑事第三庭  審判長  法  官  吳基華

                                      法  官  陳碧玉

                                      法  官　張恂嘉　
以上正本證明與原本無異。　　　　　　　　　　　　　　　　
如不服本判決應於收受判決後20日內向本院提出上訴書狀，並應
敘述具體理由；其未敘述上訴理由者，應於上訴期間屆滿後20日
內向本院補提理由書（均須按他造當事人之人數附繕本）。「切
勿逕送上級法院」。
                                      書記官  李雅怡
中　　華　　民　　國　　110 　年　　8 　　月　　18　　日
附記論罪法條全文：
刑法第185條之4（修正後）
駕駛動力交通工具發生交通事故，致人傷害而逃逸者，處六月以
上五年以下有期徒刑；致人於死或重傷而逃逸者，處一年以上七
年以下有期徒刑。
犯前項之罪，駕駛人於發生交通事故致人死傷係無過失者，減輕
或免除其刑。